【裁判字號】    97,交聲,759
【裁判日期】    980213
【裁判案由】    聲明異議
【裁判全文】
臺灣臺南地方法院交通事件裁定         97年度交聲字第759號
移送機關    交通部公路總局嘉義區監理所臺南監理站
異議人即
受處分人    甲○○
上列受處分人因違反道路交通管理處罰條例案件，對於交通部公
路總局嘉義區監理所臺南監理站民國97年7月10日所為之裁決處
分（處分案號：嘉監南字第裁74-ZDB100167號)，聲明異議，本
院裁定如下：
    主    文
異議駁回。
    理    由
一、原處分意旨略以：異議人即受處分人甲○○（下稱異議人）
    駕駛車號ZH-0822號自小客車，於民國97年5月3日10時24分
    許行經國道一號高速公路北上車道272.8公里處時，未依規
    定與前車保持安全距離（時速106公里，應保持53公尺，實
    距不足），且認無舉發之違規行為應歸責他人，經內政部警
    政署國道公路警察局第四警察隊新營分隊（下稱舉發機關）
    逕行製單舉發，嗣由移送機關交通部公路總局嘉義區監理所
    臺南監理站（下稱原處分機關）以其違規事證明確，依道路
    交通管理處罰條例第33條第1項第2款、第85條第1項、第63
    條第1項之規定，裁罰新台幣（下同）3,000元，並記違規點
    數1點。
二、異議意旨略以：異議人當天駕車行經員警架設相機所在之橋
    段時，突遭一輛三菱汽車由中間車道左切駛入異議人前方，
    致使異議人所駕駛之車輛與該車間之距離不足安全距離之規
    定，而遭警照相舉發，異議人認員警未慮及異議人遭人突然
    切入車道之事實，也未將此部份一併拍攝，卻只知拍攝後段
    距離不足之情形，對異議人實屬不公；且當日警察執勤的位
    置也有爭議，故請求撤銷原處分等語。
三、按汽車行駛高速公路及快速道路，前後兩車間之行車安全距
    離，在正常天候狀況下，小型車為車輛速率之每小時公里數
    值除以2，單位為公尺，高速公路及快速公路交通管制規則
    第6條第1項第1款定有明文。又按汽車行駛於高速公路、快
    速公路或設站管制之道路，不遵使用限制、禁止、行車管制
    及管理事項之管制規則，而未保持安全距離者，處汽車駕駛
    人3,000元以上6,000元以下罰鍰；汽車駕駛人，有違反道路
    交通管理處罰條例第33條第1項之情形者，記違規點數1點。
    道路交通管理處罰條例第33條第1項第2款、第63條第1項第1
    款亦分別定有明文。經查：
  (一)本件異議人駕駛車牌號碼ZH-0822號自用小客車，於前述時
    、地，經舉發機關以其未依規定與前車保持安全距離（時速
    106公里，應保持53公尺，實距不足）為由逕行製單舉發，
    嗣經原處分機關依道路交通管理處罰條例第33條第1項第2款
    、第63條第1項第1款及違反道路交通管理事件統一裁罰基準
    表之規定，裁處異議人罰鍰3,000元，並記違規點數1點之事
    實，有內政部警政署國道公路警察局97年5月30日公警局交
    字第ZDB100167號舉發違反道路交通管理事件通知單及原處
    分機關97年7月10日嘉監南字第裁74－ZDB100167號裁決書各
    1份附卷可稽，且為異議人所不否認，自堪認屬實。
  (二)本院於98年1月21日當庭勘驗舉發機關提出之本件蒐證錄影
    光碟之結果：該畫面上顯示自97年5月3日上午10時24分17秒
    時，異議人所駕駛之車號ZH-0822號白色自小客車，通過警
    員架設雷射測速儀器所示之天橋下（下稱系爭天橋），而進
    入儀器拍攝範圍，異議人所駕駛之白色小客車行駛於高速公
    路內側車道，前方已有一部藍色三菱自小客車，一直到影片
    上所顯示之時間為上午10時24分23秒（即卷附採證照片所顯
    示之時間）止，異議人均未變換車道，亦無車輛變換車道駛
    入異議人所駕駛之自小客車與前方藍色自小客車中間，異議
    人亦未曾變換車道，有本院訊問筆錄在卷可稽（見本院卷第
    40頁）。
  (三)至異議人固稱其在行經系爭天橋前，突遭一輛三菱自小客車
    切入前方車道，才致使其未能保持安全距離等語，惟查：依
    本院擷取舉發機關提出之本件蒐證錄影光碟10時24分17秒之
    畫面觀之（見本院卷第42頁），異議人所駕之車號ZH-0822
    號白色自小客車在10時24分17秒之瞬間，尚與前車即異議人
    所稱之三菱自小客車保持相當之安全距離，復與舉發照片即
    10時24分23秒兩車之距離不到30公尺之狀況相互比較，堪認
    異議人所駕之ZH-0822號白色自小客車在通過系爭天橋後，
    與前車原尚保持相當之安全距離，然因異議人未繼續保持該
    安全距離，反而與前車越離越近，而於10時24分23秒因兩車
    之距離不到30公尺始遭舉發。因此，即使所稱遭三菱自小客
    車切入前方車道為真，因兩車至少已再向前行駛115.3公尺
    以上（舉發單位提出採證照片下方所顯示測距數字之記載，
    當日的測量拍攝之距離為115.3公尺，系爭天橋與距離異議
    人經舉發機關拍攝異議人所駕駛之車號ZH-0822號白色自小
    客車違規處之距離為115.3公尺，可推知即使有超車之情形
    ，兩車亦已均向前行駛超過115.3公尺以上）該狀況早已過
    去，且異議人如認該三菱自小客車不當切入前方車道致兩車
    距離不足安全距離，依據上開分析，異議人亦有相當充裕之
    時間及距離可以略微減速使兩車距離較遠而符合安全距離之
    規定，然異議人非但未略微減速使距離變遠，反倒讓兩車距
    離越來越近，故異議人辯稱係其在行經系爭天橋前，突遭一
    輛三菱自小客車切入前方車道，才致使其未能保持安全距離
    云云，應非可採。
  (四)另異議人主張當日警察執勤的位置也有爭議等語，惟查，公
    路行車安全距離辨識標線，乃係用以提供車輛駕駛人保持安
    全行車距離之參考，視需要設於公路上行車經常超速、易肇
    事或其他有需要之路段。車輛駕駛人可依當時之行車速率，
    與前車保持適當條數之安全行車距離，此為道路交通標誌標
    線號誌設置規則第187條第1項所明定，是以公路行車安全距
    離辨識標線，已有警告及指示之駕駛人應保持安全距離之作
    用。本件異議人於違規當時駕車行經違規時地，該路段既已
    劃設有公路行車安全距離辨識標線，已有警告及指示之駕駛
    人應保持安全距離之作用，且異議人駕車行駛於公速公路，
    依法本應保持安全距離，而警察舉發行車未保持安全距離違
    規證據之蒐集調查，勢必採取制高點拍攝採證舉發之方式，
    因此，本院審酌舉發本件員警就本件之採證舉發行為，尚難
    認有何不當，是異議人主張當日警察執勤的位置也有爭議云
    云，要非可採。
  (五)綜上所述，異議人於上述時、地，駕駛上開自小客車，未依
    規定與前車保持安全距離（時速106公里，應保持53公尺，
    實距不足）之違規行為，堪以認定。從而，原處分機關以異
    議人違反道路交通管理處罰條例第33條第1項第2款、第85條
    第1項、第63條第1項，並參酌違反道路交通管理事件統一裁
    罰基準表之規定，裁處異議人罰鍰3,000元，並記違規點數1
    點，於法核無不當，本件異議人之異議為無理由，應予駁回
    。
四、據上論斷，應依道路交通管理處罰條例第87條第2項、道路
    交通案件處理辦法第19條，裁定如主文。
中    華    民    國    98    年    2     月    13    日
                      交通法庭  法  官 張家瑛
以上正本證明與原本無異。
如不服本裁定，應於收受送達後5日內向本院提出抗告狀。（應
附繕本）
                                書記官 李淑惠
中    華    民    國    98    年    2     月    16    日


司法院資訊處製作；財團法人民間司法改革基金會備份。
